臺灣桃園地方法院民事判決
110年度訴字第637號
原      告  黃亭嫣
            張家強
            張家愷
            張心禹
兼  上四人  
訴訟代理人  張建安
上  一  人
訴訟代理人  黃隆豐律師
共      同
訴訟代理人  張軒豪律師
被      告  盧德城即標題音樂樂器行




上列當事人間請求侵權行為損害賠償等事件，本院於民國111年2
月11日言詞辯論終結，判決如下：
    主  文
原告之訴及假執行之聲請均駁回。
訴訟費用由原告負擔。
    事實及理由
一、原告主張：原告均為門牌號碼桃園市○○區○○○路○○○○00號房
    屋之住戶，被告在相鄰之11號房屋獨資經營標題音樂樂器行
    ，除販售樂器外，並提供顧客團練樂器。被告自民國105年
    起，於營業時間上午12時至晚上9時止，持續彈奏吉他、爵
    士鼓等樂器產生巨大噪音，原告多次向被告請求降低噪音、
    施作隔音設施，被告均置之不理。經原告檢舉，被告於108
    年5月、109年2月間遭桃園市警察局中壢分局（下稱中壢分
    局）依社會秩序維護法裁罰，但被告仍未改善。被告所製造
    之噪音，侵害原告之居住安寧，造成原告精神耗弱、情緒煩
    躁，其中原告黃亭嫣與張建安還因此分別罹患適應障礙合併
    焦慮憂鬱症狀及混合焦慮及憂鬱情緒之適應障礙症狀，須定
    期就醫治療，精神上受有相當之痛苦。爰依民法第184條第1
    項前段、第195條第1項、第18條第1項、第767條第1項中段
    、第774條、第793條前段、第800條之1規定，提起本件訴訟
    。並聲明：㈠被告不得在11號房屋內製造噪音，侵入原告居
    住之13號房屋內。㈡被告應給付原告黃亭嫣、張家強、張家
    愷、張心禹及張建安各新臺幣(下同)5萬元，及均自起訴狀
    送達被告翌日起算至清償日止，按年息5%計算之利息。㈢原
    告願供擔保，請准就第2項聲明宣告假執行。
二、被告則以：被告自105年起承租11號房屋經營樂器行，已花
    費70萬元進行2次隔音裝潢，所製造之聲響均在一般人社會
    生活所應忍受之程度範圍內，未侵害原告居住安寧之人格法
    益。況且，兩造房屋所在地距離中壢火車站僅有步行5分鐘
    之距離，附近用戶亦皆為商辦，噪音容忍程度應與一般單純
    住宅不同，並應參酌噪音管制法之音量管制標準，故本件應
    無原告所稱被告製造之噪音已逾越一般人社會生活所能忍受
    之程度等語置辯。並聲明：㈠原告之訴及假執行之聲請均駁
    回。㈡如受不利判決，願供擔保請准宣告免為假執行。
三、得心證之理由：
    ㈠被告是否有製造超越一般人社會生活所能容忍之噪音？原
      告請求被告賠償精神慰撫金有無理由？
　　  1.按人格權受侵害時，得請求法院除去其侵害；有受侵害
        之虞時，得請求防止之。前項情形，以法律有特別規定
        者為限，得請求損害賠償或慰撫金；因故意或過失，不
        法侵害他人之權利者，負損害賠償責任；不法侵害他人
        之身體、健康、名譽、自由、信用、隱私、貞操，或不
        法侵害其他人格法益而情節重大者，被害人雖非財產上
        之損害，亦得請求賠償相當之金額，民法第18條、184
        條第1項前段、第195條第1項前段分別定有明文。
　　  2.次按，於他人居住區域發出超越一般人社會生活所能容
        忍之噪音，應屬不法侵害他人居住安寧之人格利益，如
        其情節重大，被害人非不得依民法第195 條第1 項規定
        請求賠償相當之金額（最高法院92年台上字第164號判
        例意旨參照）。而噪音係主觀性感覺，感受程度因個人
        身心狀況而異，故聲響是否屬噪音，是否已達侵害他人
        健康、居住安寧，其要件上須該噪音客觀上已超出受該
        噪音污染之居住社群一般人生活所能忍容之程度，始可
        屬不法侵害他人居住安寧之人格法益，而得請求法院予
        以除去，尚不得單以個人主觀感受據以認定（最高行政
        法院107年度判字第698號判決意旨參照）。又噪音管制
        法所稱之噪音，係指超過管制標準之聲音，為該法第3 
        條所明定。故噪音管制法規範之音量管制標準，可作為
        一般人客觀上所能容忍之標準，以免流於個人主觀喜惡
        或感受為認定。
　　  3.原告主張被告在11號房屋內製造超越一般人社會生活所
        能容忍之噪音云云，為被告所否認，經查：
        ⑴被告曾因13號、15號房屋住戶檢舉其製造噪音，經中
          壢分局於108年5月27日及109年2月19日依社會秩序維
          護法第72條第3款規定分別處分2,000元、3,000元罰
          鍰在案，固有上開處分書卷證資料在卷可稽（本院卷
          第69至141頁）。然依社會秩序維護法第72條第3款規
          定：「有左列各款行為之一者，處新臺幣六千元以下
          罰鍰：三、製造噪音或深夜喧嘩，妨害公眾安寧者」
          及依違反社會秩序維護法案件處理辦法第11條規定：
          「本法第72條第3款所稱噪音，係指噪音管制法令規
          定之管制標準以外，不具持續性或不易量測而足以妨
          害他人生活安寧之聲音。」，可知社會秩序維護法第
          72條第3款所規定之「噪音」標準較為寬鬆，且中壢
          分局上開處分書所引卷證僅係依13號及15號房屋住戶
          之證詞，尚乏客觀證據可證明被告有製造超越一般人
          社會生活所能容忍之噪音。
        ⑵經本院函詢桃園市政府環境保護局（下稱環保局）是
          否曾至11號房屋進行噪音量測乙情，經該局函覆資料
          （本院卷第291至302頁），可知環保局曾於104年12
          月28日前往該址（當時該址為OO樂器行，負責人為ＯO
          O）量測音量，該址管制類別為營業場所，管制區別
          為第三類，監測時間為晚上8時12分至8時14分，均能
          音量為48.3分貝，未超過該地區營業場所晚間噪音管
          制標準即57分貝。環保局另於105年12月5日起至108
          年4月1日止，經民眾陳情前往11號房屋稽查共計11次
          ，惟稽查時未發現明顯噪音聲響，故未進行噪音量測
          等語。是尚乏客觀證據可證明被告有製造超越一般人
          社會生活所能容忍之噪音。
        ⑶承上⑵所述，本件被告營業場址為營業場所，管制區別
          為第三類。則依噪音管制標準第2條、第5條規定，其
          管制標準為日間（上午7時至晚上7時）67分貝，晚間
          （晚上7時至晚上11時）57分貝，夜間（晚上11時至
          翌日上午7時）52分貝。
        ⑷原告雖自行於下列時間測量：108年10月23日晚上6時2
          7分至晚上7時56分、108年10月24日晚上6時6分至晚
          上8時36分、108年10月25日晚上6時17分至晚上7時22
          分，並稱被告於上開時段所製造噪音最高分別為52.9
          分貝、52.5分貝、56分貝，並提出附表及錄影光碟為
          據（本院卷第21至25、313、315頁）。然上開音量均
          未超過晚間管制標準57分貝。且經本院當庭勘驗上開
          光碟內錄影檔案，原告將分貝機擺在房間靠牆處測量
          ，在該房間內可聽到明顯的敲鼓聲，分貝機測試大約
          落在38至48分貝間，偶爾會超過50分貝，沒有聽到打
          鼓聲時分貝機顯示大約為34分貝。其中108年10月25
          日下午6時15分起錄製到超過50分貝的次數較多，有
          勘驗筆錄在卷可稽（本院卷第332、333頁）。則原告
          所測得之音量均未超過噪音管制標準，尚乏客觀證據
          可證明被告有製造超越一般人社會生活所能容忍之噪
          音。
        ⑸況且，原告自行以測量的方式，與噪音管制標準第3條
          規定不符，例如原告將分貝機靠牆擺放，不符合第3
          條第2項第2款所定「測量地點為室內時，聲音感應器
          應置於離地面或樓板1.2至1.5公尺之間」（正確方式
          可參環保局回函所提供的104年12月28日測量照片，
          本院卷第295、296頁），故原告所測得之分貝，無法
          判斷為真實。
        ⑹原告雖主張非必然以音量達噪音管制標準為必要云云
          ，然審酌被告之營業時間平日為下午4時至晚上9時，
          週末為中午12時至晚上9時（本院卷第334頁），及原
          告錄得聲響之時間未逾晚上9時，並未干擾一般人正
          常休息時間，且環保局於105年12月5日起至108年4月
          1日止，經民眾陳情前往11號房屋稽查共計11次，稽
          查時間有下午5時、6時許，也有晚上9時許，均未發
          現明顯噪音聲響（本院卷第301、302頁）等情，應認
          本件並無足夠證明被告在11號房屋發出的聲響已超出
          一般人社會生活所能容忍之情形，而達嚴重影響他人
          之居住生活品質而情節重大之程度。
        ⑺至原告雖聲請傳喚居住於13號1樓房屋之房客OO真、原
          告之母親甲女作證，欲證明被告所製造之噪音侵擾居
          住安寧乙情（本院卷第15、17頁），惟OO真前已於中
          壢分局作證（本院卷第91、93、127、129頁），其證
          詞略以：被告發出的噪音真的很大，讓我們都受不了
          等語，為其主觀感受，應無再傳喚必要。而甲女為原
          告母親，與原告關係密切，其證詞證明力恐難讓人信
          服，故無調查必要。另原告聲請傳喚吳嘉和議員、OO
          里長，欲證明原告張建安有向渠等陳情被告製造噪音
          乙情（本院卷第309頁），然此僅能證明原告張建安
          有陳情之事實，無法證明被告製造超越一般人社會生
          活所能容忍之噪音，故無調查之必要。
　　  4.小結：依上所述，原告並未證明被告在11號房屋發出的
        聲響已超出一般人社會生活所能容忍之情形，而達嚴重
        影響他人之居住生活品質而情節重大之程度，故原告依
        民法第18條第2項、184條第1項前段、第195條第1項前
        段規定，請求被告賠償精神慰撫金，為無理由。
    ㈡原告請求被告不得製造噪音，有無理由？　　
      1.人格權受侵害時，得請求法院除去其侵害；有受侵害之
        虞時，得請求防止之；所有人對於妨害其所有權者，得
        請求除去之；土地所有人經營事業或行使其所有權，應
        注意防免鄰地之損害；土地所有人於他人之土地、建築
        物或其他工作物有瓦斯、蒸氣、臭氣、煙氣、熱氣、灰
        屑、喧囂、振動及其他與此相類者侵入時，得禁止之。
        但其侵入輕微，或按土地形狀、地方習慣，認為相當者
        ，不在此限；第774條至前條規定，於地上權人、農育
        權人、不動產役權人、典權人、承租人、其他土地、建
        築物或其他工作物利用人準用之；民法第18條第1項、
        第767條第1項中段、第774條、第793條、第800條之1分
        別定有明文。
      2.次按，民法第793條所謂氣響之侵入，按土地形狀，地
        方習慣可否認為相當，應參酌主管機關依法所頒布之管
        制標準予以考量，俾與事業之經營獲得衡平，以發揮規
        範相鄰關係積極調節不動產利用之功能（最高法院99年
        度台上字第223號民事判決意旨參照）。而依噪音管制
        法所稱之噪音，係指超過管制標準之聲音，為該法第3
        條所明定。
      3.本件被告營業場址為營業場所，管制區別為第三類。則
        依噪音管制標準第2條、第5條規定，其管制標準為日間
        （上午7時至晚上7時）67分貝，晚間（晚上7時至晚上1
        1時）57分貝，夜間（晚上11時至翌日上午7時）52分貝
        。然原告自行測得之音量均未超過噪音管制標準，已如
        前述。原告復未舉證證明被告在11號房屋發出之聲響已
        超出一般人生活所能忍容之程度，自難認有侵害原告之
        人格權或使用13號房屋之權利，或原告張建安13號房屋
        之所有權或該房屋坐落土地之所有權。故原告依民法第
        18條第1項、第767條第1項中段、第800條之1第1項準用
        第774條、第793條，請求被告不得製造噪音，均無理由
        。
四、綜上所述，原告依民法第184條第1項前段、第195條第1項、
    第18條第1項、第767條第1項中段、第774條、第793條前段
    、第800條之1規定，請求㈠被告不得在11號房屋內製造噪音
    ，侵入原告居住之13號房屋內。㈡被告應給付原告黃亭嫣、
    張家強、張家愷、張心禹及張建安各5萬元，及均自起訴狀
    送達被告翌日起算至清償日止，按年息5%計算之利息。均無
    理由，應予駁回。又原告之訴既經駁回，其假執行之聲請即
    失所依據，應併予駁回。
五、本件事證已臻明確，兩造其餘攻防方法及舉證，核與判決結
    果無影響，爰不逐一論述，併此敘明。
六、訴訟費用負擔之依據：民事訴訟法第78條、第85條第1項本
    文。
中　　華　　民　　國　 111　　年　　 2　　月　　25　　日
                  民事第三庭  法　官  吳佩玲　
以上正本係照原本作成。
如對本判決上訴，須於判決送達後20日之不變期間內，向本院
提出上訴狀。如委任律師提起上訴者，應一併繳納上訴審裁判
費。
中　　華　　民　　國　 111　　年　　 2　　月　　25　　日
                    　　　　　書記官  龍明珠